【裁判字號】    88,易,2181
【裁判日期】    890128
【裁判案由】    侵占
【裁判全文】
臺灣臺中地方法院刑事判決                        八十八年度易字第二一八一號
    公  訴  人  臺灣臺中地方法院檢察署檢察官
    被      告  丙○○
右列被告因侵占案件，經檢察官提起公訴（八十七年度偵字第二七二六三號、八十八
年度第五四○三號），本院判決如左：
    主  文
丙○○連續意圖為第三人不法之所有，以詐術使人將本人之物交付，處有期徒刑捌月
。
    事  實
一、丙○○於民國八十七年三月底某日，在台中市○村路○○○路口，接受己○○（
    另由檢察官為不起訴處分）委託代為調借現金，並收受己○○所交付已蓋好己○○之母鄭吳寶琴印章之中興商業銀行三重分行為付款人、票號ＪＴ000000
    0號、票號ＪＴ0000000號、票號ＪＴ0000000號及另一張不詳票
    號之空白支票共四張（發票日期及金額均尚未填具），並得在上開支票上填具票
    面金額及發票日，以利調借現金，詎丙○○於八十七年四月初，以搬家為由向己○○謊稱上開四張支票業已遺失後，即意圖為自己不法之所有，將上開四張支票
    侵占入己，而未代己○○調借現金。丙○○明知向己○○聲稱上開支票業已遺失
    後，己○○便會偕同鄭吳寶琴將上開四張支票辦理掛失止付，而無法兌現，竟先
    基於意圖為自己不法之所有，於八十七年六月一日，在上開票號ＪＴ00000
    00號支票，填載發票日八十七年七月七日及金額新台幣（下同）五萬元，持向
    丁○○詐得現款五萬元；復意圖為第三人不法之所有，於八十七年九月間，在上
    開票號ＪＴ0000000號支票，填載發票日八十七年十一月二十日及金額三
    十萬元後，以借予其不知情之兄乙○○（另經檢察官為不起訴處分）充當貨款擔
    保為由，交予高樂雅國際股份有限公司（以下簡稱高樂雅公司）之人員慶志良，
    嗣並由乙○○背書後提供予高樂雅公司負責人甲○○，作為貨款之保證，甲○○
    因陷於錯誤而出貨予乙○○。嗣丁○○將票號ＪＴ0000000號支票，輾轉
    流通至戊○○、林美鈴、洪英綢等人屆期提示，因己○○辦理掛失止付，而遭退
    票，而票號ＪＴ0000000號支票，於八十七年十一月二十日屆期，而由高
    樂雅公司負責人甲○○提示，因己○○辦理掛失止付，亦遭退票，丁○○、甲○○二人始知受騙。
二、案經台北市政府警察局大安分局移送及南投縣警察局草屯分局移送台灣南投地方
    法院檢察署呈請台灣高等法院台中分院核轉台灣台中地方法院檢察署檢察官偵查
    起訴。
    理  由
一、訊據被告丙○○固坦承於八十七年三月底，收受己○○所交付之中興商業銀行三
    重分行為付款人、票號ＪＴ0000000號、票號ＪＴ0000000號、票
    號ＪＴ0000000號及另一張不詳票號之支票共四張，並受己○○委託代為
    調借現金，且其並未代己○○調借得現金，而於八十七年四月初，通知己○○稱
    上開四張支票已遺失，且在票號ＪＴ0000000號支票，填載發票日八十七
    年七月七日及金額五萬元，持向被害人丁○○調五萬元現金，及將票號ＪＴ00
    00000號支票，填載發票日八十七年十一月二十日及金額三十萬元後，以借
    予其兄乙○○為由，交予高樂雅公司人員慶志良，供高樂雅公司作為貨款保證之
    事實，惟矢口否認有何侵占及詐欺之犯行，辯稱：上開四張支票確實在八十七年
    四月間因搬家而遺失，惟在告知告訴人己○○遺失上開支票後即又尋獲，然已聯
    絡不到己○○，而伊所簽發予告訴人丁○○之面額五萬元支票，確有將五萬元存
    入發票人鄭吳寶琴帳戶中，又在簽發支票予甲○○後，已將現款準備好欲存入發
    票人之帳戶中，係因己○○偕同鄭吳寶琴將上開支票掛失止付，始無法兌現及存
    入云云。經查：（一）告訴人己○○先於偵查中陳稱：「‧‧‧本來是叫他（指
    被告）八十七年四月一日把錢調給我，但沒設定金額，可是他沒有去調現金，本
    來沒調到錢，支票應該還我，但他沒還我‧‧‧。」等語（見八十七年度偵字第
    二七二六三號偵查卷第七頁反面、第八頁），復於本院審理時陳稱：「有二點不
    對，支票報遺失是被告向我表示支票遺失的，我是直到六月才去報遺失‧‧‧。
    」、「我支票有交予被告，且被告向我表示遺失，我才去掛失止付，後來我是因
    我打電話及到被告住址均找不到被告，可是被告有我行動電話及公司電話，後來
    我行動電話有更改。」等語（見本院八十八年九月十三日審判筆錄），參以被告
    丙○○亦自承尚未代告訴人己○○調取現金等語，又被告於告知告訴人己○○上
    開四張支票業已遺失後，嗣雖尋獲，然被告並未將上開四張支票歸還告訴人己○○，亦未以上開四張支票代告訴人己○○調取現金，而私將上開票號ＪＴ000
    0000號、票號ＪＴ0000000號支票供作己用，分別簽發予丁○○、甲○○二人，以支付借款及貨款，惟上開二張支票均遭退票之事實，亦據證人丁○○、甲○○二人於警訊中證述屬實，是以被告確有侵占告訴人己○○上開四張支
    票及詐騙丁○○、甲○○二人之犯意甚明。（二）再者，被告既已於八十七年四
    月間告知告訴人己○○上開四張支票業已遺失，衡情應知悉告訴人己○○會委託
    發票人辦理掛失止付，以維護自己之票據權利，何以被告在尋獲支票後，未將上
    開支票歸還告訴人己○○，反將上開四張支票中之二張，簽發予第三人丁○○、
    甲○○二人，則被告明知所簽發予丁○○、甲○○二人之支票已無兌現之可能，
    猶簽發予丁○○、甲○○二人，以支付借款及貨款，其辯稱無詐欺之犯意，孰人
    能信。而被告事後雖辯稱簽發予丁○○之票號ＪＴ0000000號支票，其中
    之金額即五萬元係代告訴人己○○調借之金額，且事後亦曾將五萬元存入發票人
    鄭吳寶琴之帳戶中，又雖簽發票號ＪＴ0000000號支票予甲○○，然已將
    現款準備好，僅尚未存入發票人帳戶云云，然上開發票人鄭吳寶琴帳戶中，均無
    被告所簽發之票號ＪＴ0000000號、票號ＪＴ0000000號支票之存
    入金額紀錄，此有發票人鄭吳寶琴中興商業銀行三重分行存款往來對帳單一份附
    卷可稽，再參之證人甲○○於偵查中證稱：「‧‧‧在八十七年十一月二十日之
    前，乙○○（被告之兄）曾來電稱請暫時不要軋票，短期內週轉不過來‧‧‧。
    」等語（見八十八年度偵字第五四○三號偵查卷第三十二頁反面），則被告於簽
    發上開二張支票予丁○○、甲○○二人之時，應已無支付能力甚明。此外復有上
    開票號ＪＴ0000000號、票號ＪＴ0000000號支票暨退票理由單、
    遺失票據申報書、掛失止付票據提示人資料查報表在卷可稽，足認被告上開所辯
    ，顯係推諉卸責之詞，不足採信。本件事證明確，被告之犯行，堪以認定。
二核被告丙○○所為，係犯刑法第三百三十五第一項之侵占罪及同法第三百三十九
    條第一項之詐欺取財罪。被告先後二次詐欺取財犯行，時間緊接，觸犯構成要件
    相同之罪，顯係基於概括犯意為之，為連續犯，依刑法第五十六條之規定，以一
    罪論，並加重其刑。被告所犯上開侵占罪及連續詐欺取財罪二罪間，有方法結果
    之牽連關係，依刑法第五十五條之規定，應從較重之連續詐欺取財罪論處。爰審
    酌被告犯罪之動機、目的、手段、所生危害及犯罪後猶飾詞卸責，不知悔悟等一
    切情狀，量處如主文所示之刑。
據上論斷，應依刑事訴訟法第二百九十九條第一項前段，刑法第五十六條、第三百三
十五條第一項第三百三十九條第一項、第五十五條，罰金罰鍰提高標準條例第一條
前段，判決如主文。
中      華      民國     八十九     年     一     月   二十八     日
                               臺灣臺中地方法院刑事第四庭
                                        法  官   王  世  華
右正本證明與原本無異。
如不服本判決，應於判決送達後十日內向本院提出上訴狀，上訴於臺灣高等法院臺中
分院( 須附繕本 )。
                                        書記官
中    華    民    國      八十九      年       一      月     二十九    日
附錄論罪科刑法條
刑法第三百三十五條第一項
意圖為自己或第三人不法之所有，而侵占自己持有他人之物者，處五年以下有期徒刑
、拘役或科或併科一千元以下罰金。
前項之未遂犯罰之。
刑法第三百三十九條第一項
意圖為自己或第三人不法之所有，以詐術使人將本人或第三人之物交付者，處五年以
下有期徒刑、拘役或科或併科一千元以下罰金。
以前項方法得財產上不法之利益或使第三人得之者，亦同。
前二項之未遂犯罰之。


司法院資訊處製作；財團法人民間司法改革基金會備份。
